臺灣高等法院刑事判決　　　　　　　　　　　　　　九十三年度上訴字第八０六號
　　上　訴　人
　　即　被　告 甲○○
右上訴人因違反洗錢防制法案件，不服臺灣板橋地方法院九十二年度訴字第二三五一
號，中華民國九十三年一月十三日第一審判決（起訴案號：臺灣板橋地方法院檢察署
九十二年度偵字第一九二五九號）提起上訴，本院判決如左：
    主  文
原判決撤銷。
甲○○幫助掩飾因自己重大犯罪所得財物，處有期徒刑參月，如易科罰金，以參佰元
折算壹日。所得財物新臺幣壹仟元沒收，如全部或一部不能沒收時，以其財產抵償之
。
    事  實
一、甲○○於民國九十二年八月間，在報紙分類廣告欄上看見收購金融機關帳戶換取
    現金之廣告，即依該分類廣告上記載之電話號碼，與姓名年籍均不詳之成年男子
    「陳先生」聯絡，「陳先生」要求其提供存摺等物並給予報酬，甲○○因需款孔
    急，在能預見提供自己金融帳戶與不相識之人使用，可能係供他人掩飾因自己重
    大犯罪所得財物或財產上利益之用之情況下，仍不違背其本意，基於幫助他人掩
    飾因自己重大犯罪所得財物或財產上之利益之犯意，於同年八月十一日上午十一
    時許，前往臺北縣蘆洲市○○○路二三０號華南商業銀行股份有限公司（下稱華
    南銀行）蘆洲分行，開立帳戶000000000000號之存摺及金融卡，並
    領取存摺、金融卡後，於同年八月十二日下午四時許，在華南銀行蘆洲分行前交
    付與「陳先生」，並收受新臺幣（下同）一千元，作為購買上開存摺等物之代價
    。「陳先生」取得前開存摺及金融卡後，即由其等所組之詐欺集團成員將辦理貸
    款之廣告宣傳單寄發於不特定人之住處，誘使急需金錢之不特定人依廣告上記載
    之電話號碼聯絡，「陳先生」等人所組之詐欺集團成員即對於來電聯絡者詐稱需
    先繳交保證金，使被害人陷於錯誤，匯交保證金至甲○○或其他人提供之金融帳
    戶後，加以提領。適有乙○○需款孔急，於同年八月二十一日上午十時許接獲該
    集團所郵寄之「美林國際商業銀行貸款」宣傳單，經以電話聯繫，自稱「曾敏佳
    」之人告知須先繳交保證金十六萬元，乙○○不疑有他，匯寄上開款項至甲○○
    提供之前開帳戶內，嗣始知受騙報警處理。迨於同年十月十四日下午三時三十分
    許，甲○○前往華南銀行蘆洲分行欲辦理註銷前開帳戶時，經該行行員王雅玲發
    現該帳戶為警通報之警示帳戶，於是報警處理，始查悉上情。
二、案經被害人乙○○訴由臺北縣政府警察局蘆洲分局報請臺灣板橋地方法院檢察署
    檢察官偵查起訴，經原審受命法官行第二次準備程序中，被告為有罪陳述，由原
    審合議庭裁定依簡式審判程序審理。
    理  由
一、右揭犯罪事實，業據被告甲○○迭於警詢時、偵查時、原審時及本院審理時坦承
    不諱（見偵查卷第五頁、第六頁正面、第一五頁背面、原審卷第三四頁、第四三
    頁、本院卷第四二頁、第四五頁），核與證人即華南銀行行員王雅玲於警詢時證
    述情節相符（見偵查卷第七頁），並有報紙分類廣告一紙在卷可稽（見偵查卷第
    一一頁）。另被害人乙○○誤信「陳先生」所屬之詐欺集團以「美林國際商業銀
    行」名義所為之貸款廣告為真，遭自稱「曾敏佳」之人告知須先繳保證金十六萬
    元並匯至甲○○提供之前開帳戶內之方式，詐騙十六萬元之情事，業據被害人於
    警詢時指述明確（見偵查卷第四頁），且有華南商業銀行存款往來明細表影本一
    紙在卷足憑（見偵查卷第一０頁），足認「陳先生」所屬之詐欺集團係以佯稱之
    「美林國際商業銀行」貸款廣告為由，誘使急需金錢之被害人依廣告上記載之電
    話號碼與之聯絡，使被害人陷於錯誤，匯交保證金至甲○○之前開帳戶內，並藉
    由此一帳戶掩飾其等因常業詐欺犯行所得之財物甚明。是本件事證明確，被告犯
    行堪予認定。
二、按洗錢防制法已於九十二年二月六日修正公布，並於同年八月六日施行，修正前
    該法第九條第一項規定：「洗錢者，處五年以下有期徒刑，得併科新臺幣三百萬
    元以下之罰金。」，同法第二條第一款規定：「本法所稱洗錢，係指下列行為：
    掩飾或隱匿因自己或他人重大犯罪所得財物或財產上利益」，修正後該法第九條
    第一項規定：「犯第二條第一款之罪者，處五年以下有期徒刑，得併科新臺幣三
    百萬元以下之罰金。」，同法第二條第一款復規定：「掩飾或隱匿因自己重大犯
    罪所得財物或財產上之利益者」。查本件被告甲○○係基於幫助之犯意，將前開
    帳戶提供予「陳先生」所屬之詐欺集團使用，而幫助該集團成員於為常業詐欺之
    犯行時，掩飾因自己重大犯罪所得財物之行為，且被告犯罪時間係於九十二年八
    月十二日下午四時許，修正之洗錢防制法已公布、施行，本件自應適用行為時之
    法律即修正後洗錢防制法之規定，合先敘明。是核被告甲○○所為，係犯刑法第
    三十條第一項、修正後洗錢防制法第九條第一項之幫助掩飾因自己重大犯罪所得
    財物罪。被告迭於警詢時、偵查時、原審時及本院審理時自白犯罪，應依同修正
    後洗錢防制法第九條第五項之規定，減輕其刑。又被告以幫助意思販賣其所有之
    存摺及金融卡與「陳先生」，供「陳先生」所組織詐欺集團成員掩飾該集團因自
    己重大犯罪所得財物之犯行如前，係屬幫助犯，應依刑法第三十條第二項之規定
    ，遞減輕其刑。
三、原審以被告罪證明確，因予論罪科刑，固非無見。惟被告迭於警詢時、偵查時、
    原審時及本院審理時自白犯罪，應依同修正後洗錢防制法第九條第五項之規定，
    減輕其刑，原審漏未減輕其刑，容有未當，被告上訴，雖無理由，惟原判決既有
    未洽，應由本院撤銷改判。爰審酌被告提供銀行帳戶予詐欺集團，增加被害人尋
    求救濟之困難，使重大犯罪不易查察之危害，並參酌其素行、品行、智識程度、
    犯罪之手段、動機及犯後態度等一切情狀，量處如主文所示之刑，並諭知易科罰
    金之折算標準，以示懲儆。暨以被告提供前開帳戶幫助前開詐欺集團成員掩飾因
    自己重大犯罪所得財物，得款代價一千元，不問屬於犯人與否，係屬犯洗錢防制
    法所得財物，應依修正後第十二條第一項規定宣告沒收，如全部或一部不能沒收
    時，以其財產抵償之。
據上論斷，應依刑事訴訟法第三百六十九條第一項前段、第三百六十四條、第二百九
十九條第一項前段，修正後洗錢防制法第九條第一項、第十二條第一項、刑法第十一
條前段、第三十條第一項、第二項、第四十一條第一項前段，罰金罰鍰提高標準條例
第二條，判決如主文。
本案經檢察官黃柏齡到庭執行職務。
中　　　華　　　民　　　國　　九十三　　年　　　七　　　月　　　九　　　日
                              臺灣高等法院刑事第六庭
                                  審判長法  官  陳  春  秋
                                        法  官  高  明  哲
                                        法  官  洪  英  花
右正本證明與原本無異。
如不服本判決，應於收受送達後十日內向本院提出上訴書狀，其未敘述上訴之理由者
並得於提起上訴後十日內向本院補提理由書（均須按他造當事人之人數附繕本）。
                                        書記官  陳  威  霖
中　　　華　　　民　　　國　　九十三　　年　　　七　　　月　　 十三 　　日
附錄本案論罪科刑條文全文：
洗錢防制法第九條
犯第二條第一款之罪者，處五年以下有期徒刑，得併科新臺幣三百萬元以下罰金。
犯第二條第二款之罪者，處七年以下有期徒刑，得併科新臺幣五百萬元以下罰金。
以犯前二項之罪為常業者，處三年以上十年以下有期徒刑，得併科新臺幣一百萬元以
上一千萬元以下罰金。
法人之代表人、法人或自然人之代理人、受雇人或其他從業人員，因執行業務犯前三
項之罪者，除處罰行為人外，對該法人或自然人並科以各該項所定之罰金。但法人之
代表人或自然人對於犯罪之發生，已盡力監督或為防止行為者，不在此限。
犯前四項之罪，於犯罪後六個月內自首者，免除其刑；逾六個月者，減輕或免除其刑
；在偵查或審判中自白者，減輕其刑。
